臺灣臺南地方法院民事裁定
111年度司繼字第1861號
聲  請  人  無極三花主母宮


法定代理人  吳潘鳳玉
關  係  人  林瑞成律師

上列聲請人聲請對被繼承人施永程選任遺產管理人事件，本院裁
定如下：
    主  文
選任林瑞成律師為被繼承人王素雲（女、民國00年0月00日生、
身分證統一編號：Z000000000號，生前最後住所：臺南市○○區○○
里○○路○段000巷000弄00○00號，民國111年2月17日死亡）之遺產
管理人。
聲請程序費用新臺幣壹仟元由被繼承人王素雲之遺產負擔。
    理  由
一、按繼承開始時，繼承人之有無不明者，由親屬會議於一個月
    內選定遺產管理人，並將繼承開始及選定遺產管理人之事由
    ，向法院報明；無親屬會議或親屬會議未於前條所定期限內
    選定遺產管理人者，利害關係人或檢察官，得聲請法院選任
    遺產管理人，並由法院依前項規定為公示催告；公示催告期
    限屆滿，無繼承人承認繼承時，其遺產於清償債權，並交付
    遺贈物後，如有剩餘，歸屬國庫，民法第1177條、第1178條
    第2項、第1185條分別定有明文。
二、次按非法人團體，設有代表人或管理人者，有當事人能力，
    民事訴訟法第40條第3項定有明文。非法人團體設有代表人
    或管理人者，必須有一定名稱及事務所或營業所，並有一定
    之目的及獨立財產者，始足當之(最高法院64年台上字第246
    1號民事判決意旨參照)。查聲請人無極三花主母宮於民國81
    年由信徒集資興建門牌台南市○○區○○路○段000巷000弄00○00
    號房屋，祭祀西王瑤池金母，並由王素雲擔任管理人，王素
    雲死亡後管理人改由吳潘鳳玉擔任，並提出寺廟概況表、信
    徒或執事名冊及寺廟內外環境照片可稽，可知無極三花主母
    宮有一定之名稱及辦公處所，且設有管理人即吳潘鳳玉，以
    祭祀西王瑤池金母為其目的，並有上開土地之獨立財產，參
    照上開法條規定，應屬非法人團體，依民事訴訟法第40條第
    3項之規定，自有當事人能力，不因其現是否有為寺廟登記
    而有所不同，合先敘明。
三、本件聲請狀意旨略以：聲請人所有坐落臺南市○○區○○段000
    地號應有部分364002分之6205之土地(下稱系爭土地)，然因
    聲請人未辦寺廟登記且不具備自耕農身分而不得登記為農地
    之所有權人，故以借名登記方式登記於管理人王素雲名下，
    惟被繼承人王素雲於民國(下同)111年2月17日死亡，其繼承
    人均以聲明拋棄繼承，為利終止借名契約，故聲請鈞院選任
    被繼承人王素雲之遺產管理人，以保障聲請人之權利等語。
四、經查，聲請人主張之前開事實，業據提出戶籍謄本、繼承系
    統表、台南東寧路郵局第116號終止借名登記存證信函、本
    院家事庭函文等件為證，堪信為真實；復查被繼承人王素雲
    繼承人均已拋棄繼承權，業據本院依職權調閱111年度司繼
    字第1358號、第1405號、第1677號拋棄繼承卷宗核閱無誤，
    又未準用民法第1177條規定選定遺產管理人，而聲請人為就
    系爭土地與被繼承人王素雲終止借名契約，故聲請人以利害
    關係人聲請選任被繼承人王素雲之遺產管理人，核與上開規
    定並無不合，應予准許。
五、再查，關於選任林瑞成律師為被繼承人王素雲之遺產管理人
    部份，本院以111年6月30日南院武家秀111年度司繼字第186
    0號函詢林瑞成律師擔任本件遺產管理人之意願，林瑞成律
    師於111年7月6日回覆本院願意擔任被繼承人王素雲之遺產
    管理人且與被繼承人間無親屬或利害關係，有民事陳報狀在
    卷足徵。經本院審酌認林瑞成律師具有法律專業知識及能力
    ，且與被繼承人王素雲所遺遺產間無利害關係，若由其擔任
    本事件之遺產管理人，定能秉持其專業倫理擔當此具公益性
    質之職務，並順利達成管理保存及清算遺產之任務。執此，
    本院認為由林瑞成律師擔任被繼承人王素雲之遺產管理人，
    應屬妥適，爰裁定如主文。
六、依家事事件法第127條第4項之規定，裁定如主文。
中　　華　　民　　國　　111 　年　　7 　　月　　15　　日
           家事法庭   司法事務官　黃尹貞
以上正本係照原本作成。
如對本裁定抗告，須於裁定送達後10日內向本院提出抗告狀，並
應繳納抗告費新臺幣1,000元。
中　　華　　民　　國　　111 　年　　7 　　月　　18　　日
                              書  記  官　洪培綺